臺灣橋頭地方法院刑事判決
111年度審訴字第507號
公  訴  人  臺灣橋頭地方檢察署檢察官
被      告  蔡鴻淵



上列被告因違反毒品危害防制條例案件，經檢察官提起公訴（11
1年度毒偵字第561號、111年度偵字第4890號），嗣被告於準備
程序中就被訴事實為有罪之陳述，經告知簡式審判程序之旨，並
聽取被告與公訴人之意見後，合議庭裁定由受命法官獨任進行簡
式審判程序，判決如下：
    主  文
蔡鴻淵持有第二級毒品純質淨重二十公克以上，處有期徒刑拾月
。扣案如附表編號一至三所示之物均沒收銷燬。扣案如附表編號
五、六所示之物均沒收。
    事  實
一、蔡鴻淵明知海洛因、甲基安非他命及大麻分屬毒品危害防制
    條例第2條第2項第1款、第2款所定之第一級、第二級毒品，
    未經許可不得非法持有，竟基於供己施用而持有第一級毒品
    及第二級毒品純質淨重20公克以上之犯意，於民國111年4月
    3日某時許，在不詳地點，向真實姓名年籍均不詳綽號「阿
    弟仔」之人，同時購入如附表編號1至3所示之毒品欲供己施
    用而非法持有之；並於111年4月5日7時許，在其斯時位於高
    雄市○○區○○路000巷00號居所內，自上開購得之甲基安非他
    命取出一部分，以將甲基安非他命置入玻璃球吸食器內點火
    燒烤吸食煙霧之方式，施用第二級毒品甲基安非他命1 次。
    嗣檢察官因另案徒刑執行傳喚蔡鴻淵未到而核發拘票，警方
    於111年4月5日10時55分許，持檢察官核發之拘票至蔡鴻淵
    上開居所將其拘提到案，蔡鴻淵於警方尚未發覺其上開犯行
    前，主動指出上開毒品藏放位置交由警方查扣而自首，員警
    因而扣得如附表所示之物，復經警採集其尿液送驗，檢驗結
    果呈安非他命、甲基安非他命陽性反應，始查悉上情。
二、案經高雄市政府警察局岡山分局報告臺灣橋頭地方檢察署檢
    察官偵查起訴。
    理  由
壹、程序事項
　　除被告所犯為死刑、無期徒刑、最輕本刑為3年以上有期徒
    刑之罪或高等法院管轄第一審案件者外，於前條第1 項程序
    進行中，被告先就被訴事實為有罪之陳述時，審判長得告知
    被告簡式審判程序之旨，並聽取當事人、代理人、辯護人及
    輔佐人之意見後，裁定進行簡式審判程序，刑事訴訟法第27
    3條之1第1項定有明文。本案被告蔡鴻淵所犯屬法定刑為死
    刑、無期徒刑、最輕本刑為3年以上有期徒刑以外之罪，渠
    於準備程序時就被訴事實為有罪之陳述【見院卷第72頁】，
    經告知簡式審判程序要旨並聽取當事人意見，經被告同意適
    用簡式審判程序後，本院亦認無不得或不宜改依簡式審判程
    序進行之處，爰依刑事訴訟法第273條之1第1項規定裁定進
    行簡式審判程序，合先敘明。又簡式審判程序之證據調查，
    依刑事訴訟法第273條之2規定，不受同法第159條第1項、第
    161條之2、第161條之3、第163條之1及第164條至第170條規
    定之限制，附此說明。
貳、實體事項
一、認定犯罪事實所憑之證據及理由
　　訊據被告就上揭事實均坦承不諱【見警一卷第1頁至第7頁、
    偵一卷第57頁至第58頁、第71頁至第73頁、第75頁至第76、
    院卷第72頁、第82頁、第84頁】，並有高雄市政府警察局岡
    山分局搜索扣押筆錄、扣押物品目錄表、扣押物品照片、法
    務部調查局濫用藥物實驗室111年5月23日調科壹字第111230
    10080號鑑定書、高雄市立凱旋醫院111年4月25日、111年5
    月2日高市凱醫驗字第73020號濫用藥物成品檢驗鑑定書、高
    雄市政府警察局岡山分局執行採驗同意書、高雄市政府警察
    局岡山分局偵查隊偵辦毒品案件嫌疑犯尿液採證取號代碼對
    照表、正修科技大學超微量研究科技中心111年4月19日R00-
    0000-000號尿液檢驗報告（原始編號：岡111K163）等證據
    資料在卷可佐【見警一卷第29頁至第33頁、第37頁至第49頁
    、第51頁、第53頁、偵一卷第79頁、偵二卷第71頁、第77頁
    至第79頁、第81頁至第85頁】，足認被告前揭任意性自白與
    卷內證據資料相符，可資採為認定犯罪事實之依據。從而，
    本案事證明確，被告犯行堪予認定，應依法論科。
二、論罪科刑
　㈠按觀察、勒戒或強制戒治執行完畢釋放後，3年內再犯同條例
    第10條之罪者，檢察官應依法追訴，毒品危害防制條例第23
    條第2項定有明文，經查，被告前因施用毒品案件，經依法
    院裁定送觀察、勒戒後，認無繼續施用毒品之傾向，於110
    年10月18日觀察、勒戒執行完畢釋放出所等情，有臺灣高等
    法院被告前案紀錄表在卷可查【見院卷第87頁至第122頁】
    ，故被告於前揭觀察、勒戒執行完畢釋放後3年內之本案所
    示施用毒品犯行，揆諸前開說明，自應逕予依法追訴處罰。
    又按98年5 月20日修正之毒品危害防制條例既將同屬持有毒
    品行為之處罰依數量多寡而分別以觀，顯見立法乃係有意以
    持有毒品數量作為評價持有毒品行為不法內涵高低之標準，
    並據此修訂持有毒品罪之法定刑，俾使有所區隔。因此吾人
    應可推知當行為人持有毒品數量達法定標準以上者，由於此
    舉相較於僅持有少量毒品之不法內涵較高、法定刑亦隨之顯
    著提升，縱令行為人係為供個人施用而1 次購入，由於該等
    行為不法內涵非原本施用毒品行為所得涵蓋，自不得拘泥於
    以往施用行為吸收持有行為之既定見解，應本諸行為不法內
    涵高低行為判斷標準，改認持有法定數量以上毒品之行為，
    屬高度行為而得吸收施用毒品行為，或逕認施用毒品之輕行
    為當為持有超過法定數量毒品之重行為所吸收，方屬允當（
    最高法院104 年度台非字第199 號判決意旨參照）。是核被
    告所為，係犯毒品危害防制條例第11條第1項之持有第一級
    毒品罪、同條例第11條第4項之持有第二級毒品純質淨重20
    公克以上罪。其施用第二級毒品之低度行為，依上開判決意
    旨，應為持有第二級毒品純質淨重二十公克以上之高度行為
    吸收，不另論罪。又被告以一行為同時觸犯上開2罪，為想
    像競合犯，應依刑法第55條前段規定，從一重之持有第二級
    毒品純質淨重20公克以上罪處斷。起訴意旨雖僅敘及被告持
    有逾量第二級毒品部分，而未敘及施用第二級毒品部分，然
    此二者具有吸收關係，為起訴效力所及，本院自得併予審理
    ，附此敘明。
  ㈡被告於警方尚未發覺前，主動向警方坦承上開犯行，此有被
    告111年4月5日警詢筆錄在卷可查【見警一卷第2頁至第3頁
    】，符合自首要件，應依刑法第62條前段之規定，減輕其刑
    。
  ㈢爰依據行為人之責任為基礎，審酌被告明知海洛因、甲基安 
    非他命及大麻分屬毒品危害防制條例所定之第一、二級毒品
    ，竟無視政府宣導並嚴格查緝之禁毒政策，而持有第二級毒
    品純質淨重超過20公克以上及第一級毒品，所為極易助長毒
    品流通，對社會秩序產生不良影響，應予非難；惟念其犯後
    已坦承犯行，態度尚可；又衡酌被告之素行、犯罪之動機、
    目的、手段及持有毒品之數量、期間；復念被告於本案持有
    毒品旨在供個人施用，究未進而販賣、轉讓、提供他人施用
    或以其他方法使之流通於市面，危害並未擴大；兼衡其國中
    畢業之智識程度、入監前賣魚維生、月收入新臺幣3、4萬元
    ，罹有口腔癌之身體狀況【見院卷第84頁】等一切情狀，量
    處如主文所示之刑。　　
參、沒收部分
一、扣案如附表編號1至3所示之物，均為被告所持有之第一、二
    級毒品，爰均依毒品危害防制條例第18條第1項前段之規定
    ，宣告沒收銷燬。而包裝該等毒品之包裝袋，因與其上所殘
    留之毒品難以析離，且無析離之實益與必要，應視同毒品，
    併予沒收銷燬之。至送驗耗損之毒品既已滅失，爰不另宣告
    沒收銷燬之。
二、扣案如附表編號4所示之物經送鑑後，檢出含有第四級毒品
    硝西泮成分，惟並未檢出第一、二級毒品成分一節，有高雄
    市立凱旋醫院111年5月2日高市凱醫驗字第73020號藥物成品
    檢驗鑑定書在卷可稽，是無證據證明與本案有何關連，爰不
    予宣告沒收。　
三、扣案如附表編號5、6所示之物，為被告所有，且供或預備供
    其為本件施用毒品犯行所用之物，此經被告於準備程序供承
    明確【見院卷第73頁】，爰均依刑法第38條第2項規定，宣
    告沒收。至扣案如附表編號7所示之物，與被告本件犯行無
    關，此經被告於準備程序供承明確【見院卷第73頁】，且依
    卷內事證，尚難認該物與被告本件犯行有關，爰不予宣告沒
    收。
據上論斷，應依刑事訴訟法第273條之1第1項、第299條第1項前
段，判決如主文。
本案經檢察官楊翊妘提起公訴，檢察官靳隆坤到庭執行職務。
中　　華　　民　　國　　111 　年　　12　　月　　20　　日
              刑事第六庭      法  官 姚怡菁      
以上正本證明與原本無異。
如不服本判決應於收受送達後20日內向本院提出上訴書狀，並應
敘述具體理由；如未敘述上訴理由者，應於上訴期間屆滿後20日
內向本院補提理由書（均須按他造當事人之人數附繕本）「切勿
逕送上級法院」。
中　　華　　民　　國　　111 　年　　12　　月　　20　　日
                              書記官 陳佳彬
附表
編號 扣案物品名稱 數量 鑑定結果 一 第一級毒品海洛因 7包 ㈠碎塊狀檢品6包（含包裝袋6只）經檢驗均含有第一級毒品海洛因成分，合計淨重1.68公克（驗餘淨重1.58公克，空包裝總重1.68公克），純度55.06％，純質淨重0.93公克。 ㈡粉末檢品1包（含包裝袋1只）經檢驗含有第一級毒品海洛因成分，淨重0.32公克（驗餘淨重0.31公克，空包裝重0.50公克）。 【鑑定書見偵二卷第71頁】 二 第二級毒品甲基安非他命 8包 ㈠白色結晶狀檢品1包（含包裝袋1只）經檢驗含有第二級毒品甲基安非他命成分，純度約90.36％，檢驗前總純質淨重約1.417公克（檢驗後淨重1.545公克）。 ㈡白色結晶狀檢品1包（含包裝袋1只）經檢驗含有第二級毒品甲基安非他命成分，純度約87.44％，檢驗前總純質淨重約4.796公克（檢驗後淨重5.464公克）。 ㈢白色結晶狀檢品1包（含包裝袋1只）經檢驗含有第二級毒品甲基安非他命成分，純度約91.82％，檢驗前總純質淨重約1.444公克（檢驗後淨重1.550公克）。 ㈣白色結晶狀檢品1包（含包裝袋1只）經檢驗含有第二級毒品甲基安非他命成分，純度約90.44％，檢驗前總純質淨重約3.200公克（檢驗後淨重3.517公克）。 ㈤白色結晶狀檢品1包（含包裝袋1只）經檢驗含有第二級毒品甲基安非他命成分，純度約85.41％，檢驗前總純質淨重約30.350公克（檢驗後淨重35.515公克）。 ㈥白色結晶狀檢品1包（含包裝袋1只）經檢驗含有第二級毒品甲基安非他命成分，純度約93.46％，檢驗前總純質淨重約3.348公克（檢驗後淨重3.562公克）。 ㈦白色結晶狀檢品1包（含包裝袋1只）經檢驗含有第二級毒品甲基安非他命成分，純度約86.39％，檢驗前總純質淨重約3.050公克（檢驗後淨重3.509公克）。 ㈧白色結晶狀檢品1包（含包裝袋1只）經檢驗含有第二級毒品甲基安非他命成分，純度約83.93％，檢驗前總純質淨重約2.911公克（檢驗後淨重3.449公克）。 【鑑定書見偵二卷第81頁至第85頁】 三 第二級毒品大麻 9包 ㈠植物檢品1包（含包裝袋1只），檢出第二級毒品四氫大麻酚（檢驗前淨重0.812公克，檢驗後淨重0.690公克）。 ㈡植物檢品1包（含包裝袋1只），檢出第二級毒品四氫大麻酚（檢驗前淨重0.766公克，檢驗後淨重0.593公克）。 ㈢植物檢品1包（含包裝袋1只），檢出第二級毒品四氫大麻酚（檢驗前淨重0.730公克，檢驗後淨重0.581公克）。 ㈣植物檢品1包（含包裝袋1只），檢出第二級毒品四氫大麻酚（檢驗前淨重0.664公克，檢驗後淨重0.572公克）。 ㈤植物檢品1包（含包裝袋1只），檢出第二級毒品四氫大麻酚（檢驗前淨重0.756公克，檢驗後淨重0.666公克）。 ㈥植物檢品1包（含包裝袋1只），檢出第二級毒品四氫大麻酚（檢驗前淨重0.746公克，檢驗後淨重0.656公克）。 ㈦植物檢品1包（含包裝袋1只），檢出第二級毒品四氫大麻酚（檢驗前淨重0.723公克，檢驗後淨重0.641公克）。 ㈧植物檢品1包（含包裝袋1只），檢出第二級毒品四氫大麻酚（檢驗前淨重0.748公克，檢驗後淨重0.622公克）。 ㈨植物檢品1包（含包裝袋1只），檢出第二級毒品四氫大麻酚（檢驗前淨重0.801公克，檢驗後淨重0.694公克）。 【鑑定書見偵二卷第77頁至第79頁】 四 第四級毒品硝西泮 1包 橘色錠劑檢品1包（含包裝袋1只），取2顆錠劑檢驗含有硝西泮成分，因未建立相關檢測方法，無法定量其純質淨重（檢驗後淨重4.519公克）。 【鑑定書見偵二卷第81頁】 五 吸食器 1組  六 玻璃球 2支  七 電子磅秤 1台  

　　　　　　　　　　　　　　　
附錄本件判決論罪科刑法條：
毒品危害防制條例第11條
持有第一級毒品者，處3年以下有期徒刑、拘役或新臺幣30萬元
以下罰金。
持有第二級毒品者，處2年以下有期徒刑、拘役或新臺幣20萬元
以下罰金。
持有第一級毒品純質淨重十公克以上者，處1年以上7年以下有期
徒刑，得併科新臺幣1百萬元以下罰金。
持有第二級毒品純質淨重二十公克以上者，處6月以上5年以下有
期徒刑，得併科新臺幣70萬元以下罰金。
持有第三級毒品純質淨重五公克以上者，處2年以下有期徒刑，
得併科新臺幣20萬元以下罰金。
持有第四級毒品純質淨重五公克以上者，處1年以下有期徒刑，
得併科新臺幣10萬元以下罰金。
持有專供製造或施用第一級、第二級毒品之器具者，處1年以下
有期徒刑、拘役或新臺幣10萬元以下罰金。


卷證目錄對照表
一、高雄市政府警察局岡山分局高市警岡分偵字第11171319400號卷，稱警一卷； 二、高雄市政府警察局岡山分局高市警岡分偵字第11171319401號卷，稱警二卷； 三、臺灣橋頭地方檢察署111年度毒偵字第561號卷，稱偵一卷； 四、臺灣橋頭地方檢察署111年度偵字第4890號卷，稱偵二卷； 五、本院111年度審訴字第507號卷，稱院卷。